最高法院刑事判決　　　　　　　　　　　　　　　八十六年度台上字第三五三八號
　　上　訴　人　甲○○
　　選任辯護人　林益輝律師
右上訴人因違反麻醉藥品管理條例案件，不服台灣高等法院台中分院中華民國八十五
年八月六日第二審判決（八十五年度上訴字第九三九號，起訴案號：台灣台中地方法
院檢察署八十四年度偵字第一七三六八、一九四三六號），提起上訴，本院判決如左
：
    主  文
原判決關於非法販賣麻醉藥品部分撤銷，發回台灣高等法院台中分院。
其他上訴駁回。
    理  由
一發回部分：
本件原判決認定上訴人甲○○基於概括之犯意，於民國八十四年五、六月間，在台中
縣大里市○○街○段附近，以每小包新台幣（下同）一千元價格，共計兩次非法販賣
化學合成麻醉藥品安非他命與張武雄吸用，又於八十四年九、十月間，在不詳地點，
非法販賣二萬元之安非他命與陳振安吸用。嗣經警於八十四年十月十六日下午八時許
，在上址查獲其所有安非他命毛重二百一十公克（驗後淨重一百九十三點九一公克）
、販賣安非他命之帳單一張、分裝安非他命用之夾鍊袋小型二大包、大型一大包等情
。因而維持第一審論處上訴人連續非法販賣化學合成麻醉藥品罪刑之判決，駁回其在
第二審之上訴，固非無見。
惟查(一)麻醉藥品管理條例第十三條之一第二項第一款之非法販賣麻醉藥品罪，以行為
人有營利之目的（意思），而販入或賣出麻醉藥品，或二者兼而有之為其構成要件。
故行為人有無此項犯罪（營利意思）之目的條件，自應於事實欄內為詳實之記載，然
後於理由內說明其憑以認定之證據及認定之理由，始為適法。原判決並未認定及說明
上訴人販賣安非他命予張武雄、陳振安，是否有營利之目的，遽論以非法販賣麻醉藥
品罪，尚嫌速斷，有理由不備之違法。(二)扣案安非他命（驗餘淨重一百九十三點九一
公克），雖為違禁物，然第一審判決並未認定係上訴人供非法吸用或非法販賣用，竟
分別於主文上訴人非法吸用麻醉藥品與非法販賣麻醉藥品罪項下，同時宣告沒收，原
判決未予糾正，仍予維持，殊非適法。究竟該安非他命是否供販賣用，仍待調查審認
。(三)證人蔡榮祿在警訊時供稱：其於八十二年七月間開始吸用安非他命，最後一次是
在八十四年九月二十九日。所吸用之安非他命，都是向住在大里市綽號「阿林」之男
子購買，最後一次，約在八十四年九月二十七日購買；在偵查中更明指安非他命係向
上訴人購買各等語（見一七九七二號偵查卷十七頁、三十四頁正背面）。上訴人在警
訊時亦供認有販賣安非他命給蔡榮祿吸用，次數約三次等語（見同上卷十九頁），而
上訴人涉嫌此項非法販賣麻醉藥品罪行為，並經台灣台中地方法院檢察署於八十五年
四月二十七日以中檢輝禮八十四偵一七九七二字第二二五九○號函以與前開販賣部分
有連續犯關係，移請第一審併辦（見第一審卷一○八頁），第一審未及調查審判，然
原審竟仍未併予調查審判，自屬違法。以上或為上訴意旨所指摘，或為本院得依職權
調查之事項，應認有發回更審之原因。
二駁回部分：
按刑事訴訟法第三百七十六條所列各罪之案件，經第二審判決者，不得上訴於第三審
法院，法有明文。本件上訴人甲○○非法吸用麻醉藥品部分，原審係依麻醉藥品管理
條例第十三條之一第二項第四款論處罪刑，核屬刑事訴訟法第三百七十六條第一款之
案件。依首開說明，既經第二審判決，自不得上訴於第三審法院，上訴人竟復提起上
訴，顯為法所不許，應予駁回。
據上論結，應依刑事訴訟法第三百九十五條前段、第三百九十七條、第四百零一條，
判決如主文。
中      華      民      國    八十六    年      六      月      十二    日
                              最高法院刑事第九庭
                                  審判長法官  謝  家  鶴
                                        法官  羅  一  宇
                                        法官  吳  昭  瑩
                                        法官  花  滿  堂
                                        法官  陳  世  淙
      右正本證明與原本無異
                                              書  記  官
中      華      民      國    八十六    年      六      月     二十     日
